臺灣高等法院刑事裁定
110年度毒抗字第1565號
抗  告  人
即  被  告  劉智傑



上列抗告人因毒品危害防制條例案件，不服臺灣臺北地方法院中
華民國110年10月20日裁定（109年度毒聲字第931號），提起抗
告，本院裁定如下：
    主  文
抗告駁回。                                             
    理  由
一、原裁定意旨如附件。
二、抗告意旨略以：被告一時不察，偶罹刑典而犯施用第二級毒
    品罪，但該行為戕害自身健康，未危害他人，所侵害之法益
    尚屬輕微，考量現今刑罰政策採特別預防理論，應盡量避免
    短期自由刑，且入勒戒所觀察勒戒及附命戒癮治療之緩起訴
    處分均為檢察官合法得為之處置，但前者需拘禁於一定處所
    ，後者對被告之人身自由侵害限制較小。被告為初犯，並非
    染有毒癮之人，經此教訓深具悔悟，並無入勒戒所觀察勒戒
    之必要，可以緩起訴並命戒癮治療，即可收矯治之效，檢察
    官卻聲請觀察勒戒，並非對被告侵害較小之方式，有違比例
    原則。綜上，原審依檢察官之聲請裁定被告觀察、勒戒，認
    屬不當云云。
三、按毒品危害防制條例於民國109年1月15日修正公布、同年7
    月15日施行。該條例第20條第1項規定：犯毒品危害防制條
    例第10條之罪者，檢察官應聲請法院裁定，或少年法院（地
    方法院少年法庭）應先裁定，令被告或少年入勒戒處所觀察
    、勒戒，其期間不得逾2月。經查：被告於110年8月24日中
    午某時許，在臺北市○○○路0段00號18樓之居所內施用第二級
    毒品甲基安非他命等情，業據被告於偵查中坦承在卷，且其
    尿液送檢驗結果呈安非他命、甲基安非他命陽性反應，有尿
    液檢體委驗單、台灣尖端先進生技醫藥股份有限公司之濫用
    藥物檢驗報告可稽，是被告施用第二級毒品之犯行應堪認定
    。又被告前因施用毒品案件，經檢察官為附命戒癮治療之緩
    起訴處分，至104年10月21日期滿，緩起訴未經撤銷，又其
    於本件行為時（110年8月24日）前3年內並無觀察、勒戒或
    強制戒治之紀錄，有本院被告前案紀錄表在卷可憑。揆諸首
    揭說明，被告本件施用第二級毒品之犯行，應先行觀察、勒
    戒，不得逕行起訴，原審因而准許檢察官之聲請，依毒品危
    害防制條例第20條第1項規定，裁定被告應送勒戒處所觀察
    、勒戒，並無違誤。抗告意旨雖以檢察官未予附命完成戒癮
    治療之緩起訴處分，認裁量權行使不當云云。惟按97年4月3
    0日修正公布之毒品危害防制條例第24條第1項，採行「觀察
    勒戒」與「緩起訴之戒癮治療」並行之雙軌模式；上開立法
    政策既係以併行之雙軌模式，應認有賦與檢察官依裁量行使
    之職權，而檢察官是否給予施用毒品者為附命完成戒癮治療
    之緩起訴處分，自得本於毒品危害防制條例第24條之規定及
    立法目的，依行政院所頒之「毒品戒癮治療實施辦法及完成
    治療認定標準」，選擇實施對象、內容、方式與執行之醫療
    機構，妥為斟酌、裁量，始予決定，而其裁量之結果如認適
    於為緩起訴處分者，固須於緩起訴處分中說明其判斷之依據
    ，但如認為應向法院聲請觀察、勒戒者，因係適用原則而非
    例外，自無需贅餘交代不適於為緩起訴處分之理由，法院原
    則上應尊重檢察官職權之行使，僅就檢察官之判斷有違背法
    令、事實認定有誤或其裁量有重大明顯瑕疵等事項為有限度
    之低密度審查（最高法院103年度台上字第2464號判決意旨
    參照、本院暨所屬法院106年法律座談會研討結論意旨參照
    ）。參考行政院所頒之「毒品戒癮治療實施辦法及完成治療
    認定標準」第2條第2項規定不適合為附命完成戒癮治療之緩
    起訴處分之情形，包含緩起訴處分前有因故意犯他罪，經檢
    察官提起公訴之情形。而依卷附之被告前案紀錄表，被告因
    另涉嫌販賣第二級毒品等罪經檢察官提起公訴而在法院審理
    中，檢察官因認不適合為附命完成戒癮治療之緩起訴處分，
    並向法院聲請觀察、勒戒，核屬檢察官裁量職權之適法行使
    ，尚無違背法令、事實認定有誤或裁量有重大明顯瑕疵之情
    事。至於被告稱未染毒癮而無觀察勒戒必要云云，為個人意
    見，仍應循相關程序由醫師進行評估，又觀察、勒戒屬保安
    處分，而非刑罰之短期自由刑，二者性質及制度目的不同，
    抗告意旨徒憑前詞，指摘原裁定不當，為無理由，應予駁回
    。
據上論斷，應依刑事訴訟法第412條，裁定如主文。
中　　華　　民　　國　　110 　年　　11　　月　　25　　日
                  刑事第六庭  審判長法　官  劉方慈
                                    法　官  朱嘉川
                                    法　官  許曉微
以上正本證明與原本無異。
不得再抗告。
                                    書記官  徐仁豐
中　　華　　民　　國　　110 　年　　11　　月　　25　　日